臺灣屏東地方法院刑事判決　　　　　　　 96年度訴字第772號
公　訴　人　臺灣屏東地方法院檢察署檢察官
被　　　告　甲○○
選任辯護人　葉武侯律師
上列被告因違反藥事法案件，經檢察官提起公訴（95年度偵字第
1649號），本院裁定依簡式審判程序審理，判決如下：
    主  文
甲○○連續明知為偽藥而販賣，處有期徒刑拾月，減為有期徒刑
伍月。緩刑參年，應支付公庫新臺幣貳拾捌萬元。其販賣之「威
而鋼」偽藥伍顆均沒收。
    事  實  及  理  由
一、甲○○係屏東縣潮州鎮○○路147 號「健銘藥局」之負責人
    。其明知美商輝瑞大藥廠股份有限公司（下稱輝瑞公司）經
    行政院衛生署核准輸入在臺灣地區銷售之「威而鋼（VIAGRA
    ）」藥錠，其包裝及藥錠上所印製之「VIAGRA」及「PFIZER
    」等文字、圖樣，均為輝瑞公司向經濟部智慧財產局申請核
    准註冊而取得商標專用權，並指定使用在西藥商品之商標（
    其商標專用權現已移轉登記予美商輝瑞產品公司），且仍在
    專用期間，未經商標專用權人之授權，不得於同一商品使用
    相同之註冊商標。其亦明知不得販賣未經核准擅自製造之偽
    藥，竟基於行使偽造準私文書、販賣仿冒商標商品及偽藥之
    概括犯意，先於民國94年4 、5 月間某日，在其經營之「健
    銘藥局」內，向前來兜售「威而剛」偽藥之姓名不詳成年男
    子，表示欲先行提供偽藥給顧客試用，遂收取包裝及藥錠上
    印有仿冒註冊商標「VIAGRA」及「PFIZER」之「威而鋼」偽
    藥數顆後，於94年5 月2 日，以每顆新臺幣（下同）350 元
    之價格，出售上開「威而鋼」偽藥2 顆（均為刻製有「VIAG
    RA」商標字樣之藥錠，其中一顆包覆在印有「PFIZER 」 商
    標字樣之鋁箔包中，合計售價700 元）予美商輝瑞產品公司
    之市場調查員王明廉；復於94年11月間某日，在「健銘藥局
    」內，以合計3,000 元之價格，出售有同一仿冒商標之「威
    而鋼」偽藥3 顆予美商輝瑞產品公司之市場調查員王明廉牟
    利。嗣經上開公司將王明廉購得之藥錠送鑑定後得知係偽藥
    ，進而報警查獲。
二、本件證據除引用起訴書證據清單欄之記載（如附件）外，並
    增加被告於本院審理中之自白為證據。
三、按行為後法律有變更者，適用行為時之法律。但行為後之法
    律有利於行為人者，適用最有利於行為人之法律，刑法第2
    條第1 項定有明文。查被告行為前，刑法即已修正，惟由總
    統以華總一義字第09400014901 號令公布自95年7 月1 日施
    行。刑法施行法亦於95年6 月14日由總統公布，於95年7 月
    1 日施行。因修正後之刑法第2 條第1 項規定，係規範行為
    後法律變更所生新舊法律比較適用之準據法，於刑法修正施
    行後，應適用修正後刑法第2 條第1 項之規定為「從舊從輕
    」之比較。而於比較時，則應併就罪刑有關之共犯、未遂犯
    、想像競合犯、牽連犯、連續犯、結合犯，以及累犯加重、
    自首減輕暨其他法定加減原因（如身分加減）與加減比例等
    一切情形，本於統一性及整體性原則，綜其全部罪刑之結果
    而為比較（最高法院95年5 月23日刑事庭第8 次會議決議參
    照）。本件所涉法律之變更部分，計有下列數項：
    (一)藥事法第83條第1 項及商標法第82條之法定刑：上開兩項
      法條之法定刑均有併科罰金之規定，其等雖未於條文內明
      定罰金刑之下限，然依刑法第11條、修正前刑法第33條第
      5 款、修正前罰金罰鍰提高標準條例第1 條及現行法規所
      定貨幣單位折算新臺幣條例第2 條等規定可知，其罰金刑
      下限應為銀元1 元即新臺幣30元。惟修正後之刑法第33
      條第5 款規定: 「罰金: 新臺幣1,000 元以上，以百元計
      算之」。依此修正後之規定，藥事法第83條第1 項及商標
      法第82條之法定刑下限應已提高，新舊法比較結果，以修
      正前之舊法對被告較為有利。
    (二)刑法第56條連續犯之規定：按刑法第56條有關連續犯之規
      定，業於修正後刪除。此項刪除雖非犯罪構成要件之變更
      ，但足以影響行為人應受刑罰之法律效果。蓋被告連續數
      行為而犯同一罪名者，依修正前之規定，以一罪論，僅加
      重其刑至二分之一，惟依修正後之規定，需分論併罰，故
      仍屬法律有變更，且依此比較結果，顯以適用舊法對被告
      較為有利。
    (三)刑法第74條緩刑之規定: 本件被告未曾犯罪受有期徒刑之
      宣告，故不論依修正前後之刑法第74條規定，皆得宣告緩
      刑。又依刑法施行法第6 條之1 規定可知，不論緩刑宣告
      係在新法施行前適用舊法為之，或新法施行後適用新法為
      之，皆依新法規定撤銷緩刑。故修正後之刑法雖擴張得撤
      銷緩刑事由，並不影響對被告之利益。此外，新法第74條
      第2 項規定得命受緩刑宣告之行為人履行負擔，同條第5
      項規定緩刑之效力不及於從刑及保安處分。而舊刑法則無
      命履行負擔之規定，其緩刑效力亦可及於從刑，整體比較
      下，依新法規定所為緩刑宣告較不利於行為人。惟依最高
      法院95年第8 次刑事庭會議決議，犯罪在新法施行前，新
      法施行後，緩刑宣告時，應逕行適用新法第74條之規定。
    (四)經綜合比較新舊刑法之規定後可知，修正後之刑法規定並
      未有利於被告，依刑法第2 條第1 項前段規定，除緩刑宣
      告之部分外，仍應適用被告行為時之刑法規定處斷，合先
      敘明。
四、按在紙上或物品上之文字、符號、圖畫、照像，依習慣或特
    約，足以為表示其用意之證明者，依刑法第220 條第1 項規
    定，以文書論。經查輝瑞公司之上開英文名稱及商標圖樣，
    均係表示該商品來源之證明，故屬刑法第220 條第1 項之準
    私文書。被告販售之仿冒藥品，其外包裝及藥錠上均有標示
    輝瑞公司之商標名稱及圖樣，是其應有主張該公司產品及商
    標之意思，是核被告甲○○所為，係犯藥事法第83第1 項之
    販賣偽藥罪、商標法第82條之販賣仿冒商標商品罪及刑法第
    216 條、第220 條第1 項、第210 條之行使偽造準私文書罪
    。被告前後兩次販賣行為，時間緊接，所犯罪名相同，顯係
    出於概括犯意反覆為之，為連續犯，應依修正前刑法第56條
    之規定各以一罪論，並加重其刑。又被告係以一販售行為同
    時觸犯上開三罪，為想像競合犯，依刑法第55條規定，應從
    一重之販賣偽藥罪處斷（參酌最高法院95年第8 次刑事庭會
    議決議意旨，修正後刑法第55條但書係科刑之限制，為法理
    之明文化，故非屬法律之變更）。又檢察官雖僅就被告於94
    年5 月2 日之販賣偽藥行為起訴，然被告於同年11月間販賣
    偽藥之犯行與起訴部分有連續犯之裁判上一罪關係，為起訴
    效力所及，基於審判不可分之原則，本院自應併予審究；另
    就未經起訴之行使偽造準私文書犯行，與前述起訴論罪之犯
    行間，有想像競合之裁判上一罪關係，亦為起訴效力所及，
    本院應一併審究，附此敘明。爰審酌被告之智識程度、無犯
    罪前科，其為謀取利潤，竟將來源不明之偽藥售予顧客，不
    僅足以傷害顧客之身體健康，並損害商標權人之權利，且足
    以影響我國之國際形象，其於本院審理中坦承犯行，並試圖
    與輝瑞公司和解，惟因輝瑞公司提出三項和解條件，其一為
    被告需供出偽藥來源、第二是賠償損害、第三則為登報道歉
    ，被告因不知提供偽藥者之身分，僅能履行其中第二項及第
    三項，故雙方未能達成和解等一切情狀，量處如主文所示之
    刑，並依中華民國96年罪犯減刑條例之規定減刑，以資懲儆
    。末查，被告前未曾受有期徒刑以上刑之宣告，因一時失慮
    ，偶罹刑典，所販賣之偽藥僅有5 顆，事後已坦承犯行，且
    亟欲與被害人和解，雖至終未能達成和解，惟其仍同意賠償
    被害人之損害，具有悔意，經此刑之宣告後，應知警惕而無
    再犯之虞，本院因認暫不執行其刑為當，予以宣告緩刑3 年
    ，並命其向公庫支付28萬元，用啟自新。被告出售之偽藥「
    威而鋼」5 錠，係被告未經商標權人同意販賣之仿冒商標商
    品，應依商標法第83條之規定宣告沒收。
據上論斷，應依刑事訴訟法第273 條之1 、第299 條第1 項前段
、第310 條之2 ，修正前藥事法第83條第1 項，修正前商標法第
82條，商標法第83條，刑法第11條、第2 條第1 項前段、第216
條、第210 條、第220 條第1 項、第55條、第74條第1 項第1 款
、第2 項第4 款，修正前刑法第56條，中華民國96年罪犯減刑條
例第2 條第1 項第3 款、第7 條，判決如主文。
中　　華　　民　　國　　96　　年　　10　　月　　31　　日
                  刑事第四庭    法  官  王以齊
以上正本證明與原本無異。
如不服本判決應於收受本判決送達後十日內向本院提出上訴書狀，
其未敘述上訴理由者，並得於提起上訴後十日內向本院補提理由
書狀（均須按他造當事人之人數附繕本）「切勿逕送上級法院」
中　　華　　民　　國　　96　　年　　10　月　　31　　日
                                書記官  盧姝伶
附錄本判決論罪科刑法條：
藥事法第83條第1 項
明知為偽藥或禁藥，而販賣、供應、調劑、運送、寄藏、牙保、
轉讓或意圖販賣而陳列者，處7 年以下有期徒刑，得併科新臺幣
5 百萬元以下罰金。
商標法第82條
明知為前條商品而販賣、意圖販賣而陳列、輸出或輸入者，處1
年以下有期徒刑、拘役或科或併科新臺幣5 萬元以下罰金。
